【裁判字號】    98,易,3112
【裁判日期】    990226
【裁判案由】    妨害自由
【裁判全文】
臺灣板橋地方法院刑事判決              98年度易字第3112號
公  訴  人  臺灣板橋地方法院檢察署檢察官
被      告  乙○○
上列被告等因妨害自由案件，經檢察官提起公訴（98年度偵字第
15116號），本院判決如下：
    主  文
乙○○犯強制罪，處拘役肆拾日，如易科罰金，以新臺幣壹仟元
折算壹日。
    事  實
一、乙○○於民國98年5 月2 日21時49分許，在臺北縣蘆洲市○
    ○路99號「中國石油加油站」內，駕駛車牌號碼F9-1162 號
    自小客車，因倒車不慎而撞擊在其後方甲○○所駕駛車牌號
    碼587-LZ號營業小客車，甲○○遂向乙○○求償，乙○○竟
    心生不滿，基於恐嚇及妨害人行使權利之犯意，於同日21時
    51分許，駕駛上開自小客車倒車至上開甲○○所駕駛營業用
    自用小客車前方堵住甲○○所駕車輛前方去路，復央不知情
    之陳映潔、盧裕仁，分別自上開加油站內機車停車場騎乘3
    輛機車停放在甲○○所駕駛前開車輛左後方、後方堵住甲○
    ○左方及後方出口，並向甲○○恫稱「你今天晚上有辦法把
    車子開出去，你很厲害」，甲○○因所駕前開車輛右方為該
    加油站油區無法進入，且前方及左方、後方復遭乙○○阻擋
    無法駛離，因而心生畏懼，以此脅迫方式，妨害甲○○自由
    離去之權利，嗣經甲○○報案後，警方到場而查獲上情。
二、案經甲○○訴由臺北縣政府警察局蘆洲分局報請臺灣板橋地
    方法院檢察署檢察官偵查起訴。
    理  由
一、證據能力部分：
  (一)按被告以外之人於審判外之言詞或書面陳述，除法律有規定
    者外，不得作為證據；被告以外之人於偵查中向檢察官所為
    之陳述，除顯有不可信之情況者外，得為證據；又被告以外
    之人於審判外之陳述，雖不符刑事訴訟法第159 條之1 至第
    159 條之4 之規定，而經當事人於審判程序同意作為證據，
    法院審酌該言詞陳述或書面陳述作成時之情況，認為適當者
    ，亦得為證據；當事人、代理人或辯護人於法院調查證據時
    ，知有第159 條第1 項不得為證據之情形，而未於言詞辯論
    終結前聲明異議者，視為有前項之同意，刑事訴訟法第159
    條第1 項、第159 條之1 第2 項、第159 條之5 分別定有明
    文。
  1.證人甲○○於警詢時所為之證述，為審判外之陳述而屬傳聞
    證據，被告於本院準備程序中同意證人甲○○於警詢時所為
    之陳述作為證據，本院審酌上開傳聞證據應無重大瑕疵且與
    事實相符，依前開法條規定，均有證據能力。
  2.證人甲○○、陳映潔、王修明、楊燕壽於檢察官偵查中以證
    人身份所為之陳述，係經具結後向檢察官所為，並非檢察官
    非法取供而得，其斯時所為陳述，亦無顯不可信之情況，自
    得作為證據。
  (二)卷附監視錄影光碟1 片、勘驗筆錄，查並無不得作為證據之
    事由，依法自得作為證據。
二、認定事實之依據：
  (一)訊據被告對其於上開時、地，倒車擦撞甲○○所駕車輛，甲
    ○○向其求償後，其將所駕車輛倒車停至甲○○所駕車輛前
    方，並與陳映潔、盧裕仁各騎乘1 輛機車停放在甲○○所駕
    車輛附近等情坦認不諱，惟矢口否認有何強制、恐嚇犯行，
    辯稱：甲○○向伊求償，伊因身上無現金，故電請伊母親送
    錢過來，因久候不至，伊便欲騎乘機車返家取錢，伊將機車
    停放在甲○○所駕車輛附近後先去洗手間，後因甲○○報警
    而不敢離去，便在原處等候伊母親及警察前來，伊並未向甲
    ○○恫稱：「你今晚有辦法把車子開出去，你很厲害」等語
    ，伊無強制及恐嚇犯行云云。
  (二)經查：
  1.上開事實，業據證人甲○○於警詢、檢察官偵查中證述：98
    年5 月2 日晚間，伊駕駛之車牌號碼587-LZ號營業小客車停
    在臺北縣蘆洲市○○路99號「中國石油加油站」內，被告駕
    駛車牌號碼F9-1162 號自小客車，因倒車不慎而撞擊伊車，
    伊向被告索賠100 元，被告拒絕賠償，且移動前開其所駕駛
    之自小客車至前開伊所駕車輛前方約20、30公分左右，復將
    3 台機車停放在前開伊所駕車輛左後方及後方，並向伊恫稱
    「你今天晚上有辦法把車子開出去，你很厲害」。當時伊停
    車位置後方約1 公尺即為加油站之辦公室及廁所，伊若欲駕
    車駛離須從前方或左方，被告復將機車停放在伊所駕車輛左
    後方及後方，伊沒辦法將車駛離該處，伊便報警等語綦詳（
    見98年度偵字第15116 號偵查卷第10頁、第26至27頁、45至
    46頁、第63頁），被告亦自承其於前開時、地，倒車不慎碰
    撞甲○○所駕車輛，甲○○向其求償，嗣後，其將所駕自小
    客車倒車，且與陳映潔、盧裕仁各自騎乘1 台機車至甲○○
    所駕車輛附近等情（見本院99年1 月12日準備程序筆錄），
    核與證人甲○○所述被告移動車輛情節相符。又當日21時48
    分43秒，被告駕駛車輛往後倒車，21時49分23秒，被告所駕
    車輛紅色煞車燈亮起，...21 時51分20秒許，被告進入所駕
    車輛並倒車，21時51分51秒，被告倒車完畢，21時56分13秒
    ，被告出現在鏡頭右下方，手指停車地點，21時56分18秒，
    另名男子騎車過來停在被告所指位置，21時56分18秒至21時
    57分13秒，被告停好機車，在畫面右下方，後與其姐離開畫
    面，21時57分22秒，另名男子下車離開畫面，...21 時57分
    56秒，被告又從畫面上方騎乘1 輛機車至上開2 輛機車上方
    ，下車站在前開3 輛機車旁等情，有勘驗筆錄1 份在卷可參
    （見前開偵查卷第64頁），依前開監視畫面所示，被告確有
    於因倒車碰撞甲○○所駕車輛後，再度返回車上，倒車接近
    甲○○所駕車輛，亦有與陳映潔、盧裕仁先後分別騎乘機車
    至事發地點停放之舉，足佐證人甲○○前開所言為實。被告
    前既因倒車擦撞甲○○所駕車輛，衡情一般人於事故後，當
    會將車往前行駛與甲○○所駕車輛保持相當距離，以免再次
    碰撞，然被告卻反駕車後退，更行逼近甲○○所駕車輛前方
    ，被告此舉顯為阻擋甲○○車輛前行無疑。再者，被告前既
    駕車停在甲○○所駕車輛前方，當可查知甲○○車輛難以或
    無法前行，甲○○勢必後退或左右挪移車輛始能離開，而其
    竟騎乘機車或指示他人騎乘機車停放在甲○○所駕車輛後方
    及左後方，其妨害甲○○離去之舉甚明。再甲○○所駕車輛
    既遭圍堵，若非因遭被告恫嚇，其大可出言央請被告將車挪
    移以便離去，豈須大費周章召來警察處理，故證人甲○○所
    稱被告像之恫嚇一情，應非子虛。被告辯稱其未出言恫嚇云
    云，顯為卸責之詞，要無可採。
  2.被告雖辯稱其停妥機車後先去洗手間，後因甲○○報警故停
    在該處云云。然被告與甲○○車輛擦撞處後方約1 公尺即為
    洗手間一節，業據證人甲○○證述如前，且有證人甲○○所
    繪現場圖1 份在卷可參，則被告大可逕行前往洗手間，實無
    必要另行騎乘機車，復須停妥機車再前去洗手間，其前開所
    辯即有違常。況且，依前開監視畫面所示，被告尚且指示另
    名男子停放機車，被告顯非為前往洗手間而臨時將機車停放
    在甲○○所駕車輛旁邊。被告前開所辯，顯為推諉之詞，自
    無可信。
  (三)綜上所述，本件事證明確，被告上開犯行，洵堪認定，應依
    法論科。
三、刑法第305 條之恐嚇罪，係指單純以將來加害生命、身體、
    自由、名譽、財產之事，恐嚇他人致生危害於安全者而言，
    如對於他人之生命、身體等，以現實之強暴脅迫手段加以危
    害要挾，使人行無義務之事或妨害人行使權利，應構成刑法
    第304 條之強制罪，而非同法第305 條之恐嚇安全罪（參最
    高法院72年臺上字第5618號判決）。核被告所為，係犯刑法
    第304 條第1 項之強制罪。被告妨害甲○○離去過程中，雖
    出言恫嚇，然參諸前揭說明，該恐嚇危害安全之犯行，應係
    強制罪之部分行為，自毋庸另予論罪，公訴人認被告所為另
    構成刑法第305 條恐嚇罪，並認與前開論罪部分具有想像競
    合犯之裁判上一罪關係，容有未洽，併此敘明。爰審酌被告
    先因倒車擦撞甲○○所駕車輛在先，不思賠償所生損害，反
    以前開手段妨害甲○○離去，致甲○○心生畏懼，所為自屬
    非是，此風亦不可長，惟衡其素行尚可，事發當時年僅20歲
    ，年輕氣盛、思慮未周，犯後雖否認犯行，然表示願給付甲
    ○○3,000 至5,000 元以為和解，然為甲○○所拒，非無悔
    意，及其犯罪動機、手段、妨害甲○○離去之時間非長，亦
    未直接對傷害甲○○身體，所生損害尚非重大等一切情狀，
    量處如主文所示之刑，並諭知易科罰金之折算標準。
據上論斷，依刑事訴訟法第284 條之1 、第299 條第1 項前段，
刑事訴訟法第299 條第1 項前段、第，刑法第304 條、第41條第
1 項前段，刑法施行法第1 條之1 第1 項、第2 項前段，判決如
主文。
本案經檢察官李美金到庭執行職務。
中    華    民    國    99    年    2     月    26    日
                  刑事第十二庭   法  官  何燕蓉
如不服本判決，應於判決送達後10日內敘明上訴理由，向本院提
出上訴狀 (應附繕本) ，上訴於臺灣高等法院。其未敘述上訴理
由者，應於上訴期間屆滿後20日內向本院補提理由書「切勿逕送
上級法院」。
上列正本證明與原本無異。
                                 書記官  王元佑
中    華    民    國    99    年    2     月    26    日

司法院資訊處製作；財團法人民間司法改革基金會備份。
